臺灣高等法院臺南分院刑事裁定　　　　　　　九十年度聲再字第二七三號　　　Ｃ
　　　再審聲請人
　　　即受判決人　甲　○　○
右列聲請人因侵占等案件，對於本院八十八年度上易字第一００九號中華民國九十年
六月七日確定判決（臺灣臺南地方法院八十六年度易字第三三五一號、臺灣臺南地方
法院檢察署八十五年度偵字第九二五八號）聲請再審，本院裁定如左：
      主      文
再審之聲請駁回。
      理      由
一、聲請意旨略稱：原確定判決認傢鄉開發建設股份有限公司（下稱傢鄉公司）出賣
    土地予京炬開發建設股份有限公司（下稱京炬公司）之價款總額（含利息）達新
    臺幣（下同）八億四千八百一十四萬元，而聲請人即受判決人甲○○業務侵占一
    億六千四百七十萬四千七百三十元之事實，乃有重大違誤，且該違誤足以影響原
    判決之基礎，並有確實之新證據，足認聲請人應受無罪判決，認傢鄉公司出售予
    京炬公司之土地款總額應為七億零五十二萬三千一百九十五元，而非原確定判決
    所認之八億四千八百一十四萬元。本件依合約書土地之總價款（含計利息二千八
    百七十四萬元）固為六億九千三百一十七萬七千五百元，然因土地實際坪數略較
    合約書所載者為多，是土地總價款實為六億七千一百七十八萬三千一百九十五元
    ，加計利息後則為七億零五十二萬三千一百九十五元，京炬公司並無多付之理。
    而該八億元統一發票僅為帳面資金流程，並非京炬公司實際支付額，實則為符合
    發票面額八億元之資金流程，聲請人於八十三年九月十四日向友人李宗義調借五
    千萬元，由李宗義開立面額為五百萬元之支票一紙、九百萬元之支票五紙（付款
    人為交通銀行臺南分行，帳號一二０二─八即李宗義之支票帳號）予聲請人存入
    聲請人華南銀行西臺南分行八二九八五號帳號內，聲請人即於八十三年九月十六
    日自該帳號提領五千萬元，轉入京炬公司華南銀行西臺南分行五０一一─一號帳
    號內，京炬公司再將該筆五千萬元款項以同額支票交付予聲請人存入傢鄉公司華
    南銀行西臺南分行八一八一─七帳號內，聲請人再於八十三年九月十七日由傢鄉
    公司上該帳號內將五千萬元轉入傅顯耀華南銀行臺南分行二七八九三─五帳號內
    ，同日由傳顯耀上開帳號轉還至聲請人華南銀行西臺南分行八二九八─五帳號內
    ，而傅顯耀上開帳號之印鑑章並未交予聲請人保管，且傅顯耀自始至終均未指訴
    聲請人有盜用印鑑或偽造文書之情，足證傅顯耀明知該筆五千萬元資金係聲請人
    向李宗義所借得，並非京炬公司或傢鄉公司之款項。另聲請人曾於八十三年九月
    二十六日在華南銀行西臺南分行上開帳號內將五千萬元轉入京炬公司上開帳號內
    ，再由京炬公司轉至傢鄉公司上開帳號內，聲請人則於同年九月二十七日由傢鄉
    公司上開帳號內轉入傅顯耀上開帳號內，同日復由傅顯耀上開帳號內再將該筆五
    千萬元資金轉還聲請人上開帳號內，其資金流程同上，惟最後該筆五千萬元資金
    則由聲請人回收。並敘明八十三年十二月十九日由京炬自上開帳戶內轉入一億元
    予傢鄉公司華南銀行西臺南分行乙存一三五九八─六帳戶內，再轉存至聲請人上
    開帳戶內，嗣於八十三年十二月二十四日將該一億元轉存至聲請人大安銀行臺南
    分行一二三四─一帳戶內，嗣由聲請人於八十三年十二月二十七日開立臺支00
    00000號支票存入京炬公司上開帳戶內，作資金往來流程。另載稱八十三年
    十二月間傢鄉公司、京炬公司、傅顯耀、及聲請人間為符合上開八億元發票面額
    所為之資金流程，以明京炬公司並無實際支付八億元款項之事實，並提出票據登
    記簿、存款憑條、取款憑條、支票、支票存款送款簿、存款往來明表、轉帳收入
    傳票等十六項證據以為新證據，認係足資認定聲請人應受無罪判決之新證據，爰
    依刑事訴訟法第四百二十條第一項第六款、第四百二十六條、第四百二十九條等
    規定聲請再審云云。
二、按刑事訴訟法第四百二十條第一項第六款所謂發現確實之新證據，固非以絕對不
    須經調查程序為條件，惟須該項證據，事實審法院於判決前因未經發見，不及調
    查斟酌，至其後始行發見且須可認為確實足以動搖原確定判決者而言，若判決前
    已經當事人提出或聲請調查之證據，經原法院捨棄不採或顯然不足以動搖原確定
    判決所憑證據者，即非該款所謂發見之新證據，不得據為再審聲請之原因，有最
    高法院廿八年抗字第八號、三十三年抗字第七０號、五十年台抗字第一０四號判
    例足資參照。
三、經查：
  (一)聲請人受告訴人傅顯耀、傅林美紅委託，代為辦理臺南市○○段五八號、五九號
    、六八號（均為重劃前舊地號）等三筆土地重劃及出售前開土地事宜，於土地出
    賣予京炬公司八億四千八百一十四萬元（含土地出售收入八億一千九百四十萬元
    及利息收入二千八百七十四萬元）後，扣除聲請人之佣金三千七百零八萬零九百
    五十七元後，擅自將應返還予告訴人之一億六千四百七十萬四千七百三十元陸續
    侵占入己等事實，原確定判決已據卷內土地登記土地登記簿謄本影本一冊、地籍
    圖四張、土地買賣約定書影本一張、收款證明影本四張、謝幸樹會計師查核報告
    等證據，詳予認定，並就土地出售收入、利息收入、資金流程、侵占金額，論述
    綦詳且詳細計算，此觀原確定判決理由欄記載，即甚明瞭。且聲請人於原審及本
    院上訴審時即已一再供承上開八億元統一發票之內容並無不實之處，雖該土地買
    賣合約書填載之總價額未達八億元，惟因加上土地重劃費、補貼利息費一億三千
    萬元等，合計總價額為八億元，且事實上京炬公司確於八十三年九月十六日至同
    年十二月二十七日分六次將八億元匯入傢鄉公司華南銀行第八一八一七號帳戶，
    並檢附資金流程表以為證明，有聲請人之刑事辯護狀在卷可稽（詳原審卷第三八
    頁反面、三九頁、四十頁、八三頁反面、八四頁正面、一七五頁，本院上訴審壹
    卷第六七頁、六八頁，本院上訴審參卷第二九０頁至二九二頁），本件聲請人於
    原確定判決據其所稱，再佐以卷內證據詳核後為前開認定，並認上開統一發票並
    無不實之處，乃就聲請人被訴偽造文書罪部分，不另為無罪之諭知（詳原確定判
    決理由欄三）後，執前揭聲請理由，載稱該八億元統一發票僅為帳面資金流程，
    並非京炬公司實際之支付額，顯與先前辯詞相左，準此前揭聲請理由是否屬實，
    已非無疑。
  (二)又聲請意旨載稱聲請人於八十三年九月十四日向李宗義調借五千萬元用以供作資
    金流程，惟依聲請人檢附之華南銀行西臺南分行票據登記簿（新證二號）顯示該
    日除有六紙共計五千萬元支票外，尚有一紙二百萬元支票，且聲請人檢附之華南
    銀行八十三年九月十五日活期存款存款憑條（新證三號）存入金額亦為「五千二
    百萬元」，顯示聲請人上開帳戶於八十三年九月十五日有五千二百萬元入帳，然
    與聲請意旨所稱用以供作資金流程之借款「五千萬元」顯然不符，則該筆五千二
    百萬元之資金，與聲請人所稱五千萬元是否為同一筆資金，是否係聲請人用以供
    作金流程之借款，顯生疑義。另原確定判決依附卷傅顯耀八十三年九月十七日、
    八十三年九月二十七日之「存摺存款取款憑條」及聲請人當日之「存摺存款存款
    憑條」上之「交易序號欄」資料匯總「交易序號對號表」等證物，認傅顯耀華南
    銀行西臺南分行乙存二七八九三─五帳戶為聲請人所使用，且聲請人分別於八十
    三年九月十七日、八十三年九月二十七日自該帳戶各提領五千萬元，並由聲請人
    轉帳入其帳戶侵吞入己（詳原確定判決理由欄一第(五)項）。是依聲請人所稱其向
    李宗義借款之日為八十三年九月十四日，與八十三年九月十七日及同年九月二十
    七日由傅顯耀前開帳戶提領共計一億元，在時間上顯然無法緊密銜接。再者依聲
    請人檢附之證據資料及卷附聲請人華南銀行往來明細表（詳上訴審貳卷一四五頁
    、一五三頁），亦無從認定該一億元係傅顯耀親自提領，並轉還予聲請人，且就
    傅顯耀知悉該一億元係聲請人向李宗義所借，並用以製作不實之八億元資金流程
    一節，依聲請人所附之票據登記簿等證物，亦無從確認。是聲請人檢附票據登記
    簿、存款憑條、取款憑條、支票、支票存款送款簿、存款往來明表、轉帳收入傳
    票等證據，爭執傢鄉公司出售土地予京炬公司之價款總額非八億四千八百一十四
    萬元，顯有未合。故上開證據資料，顯不足以動搖原確定判決對事實之認定。
四、綜上所述，本件聲請再審之理由，均非足以動搖原確定判決之新證據，經核與刑
    事訴訟法第四百二十條第一項第六款規定要件不合，再審聲請為無理由，應予駁
    回。
據上論斷，應依刑事訴訟法第四百三十四條第一項，裁定如主文。
中    華    民    國      九十一      年      一      月      八        日
                                  臺灣高等法院臺南分院刑事第一庭
                                      審判長法官  茆    臺    雲
                                            法官  董    武  全
                                            法官  李    文    福
右正本證明與原本無異。
不得抗告。
                                      法院書記官  李    良    倩
中    華    民    國      九十一      年      一      月      九        日
